【裁判字號】    99,上訴,1097
【裁判日期】    990729
【裁判案由】    妨害性自主
【裁判全文】
臺灣高等法院刑事判決                99年度上訴字第1097號
上  訴  人    
即  被  告  甲○○
選任辯護人  楊景超律師
上列上訴人因妨害性自主案件，不服臺灣板橋地方法院98年度訴
字第481號，中華民國99年1月14日第一審判決（起訴案號：臺灣
板橋地方法院檢察署97年度偵緝字第2919號），提起上訴，本院
判決如下：
    主  文
上訴駁回。
    事  實
一、甲○○於民國95年5月6日凌晨1時許，在臺北縣三重市○○
    路某處其當時工作地點門口，見成年女子Ａ女（偵查代碼為
    00000000號，真實姓名、年籍詳卷，下稱Ａ女）獨自行經該
    處並向其問路，而發現Ａ女神態疲倦且有迷路情形，經搭訕
    後，獲悉Ａ女當日係最後1天工作，下班後一時找不到錢包
    及鑰匙，認有機可趁，竟基於強制性交之犯意，向Ａ女佯稱
    可介紹高尚工作，並將先以機車搭載其前往他處休息，待天
    亮後再帶其前去找工作，Ａ女因身心疲累未有多慮，遂未起
    疑而搭乘其機車。甲○○旋即將Ａ女載至臺北縣三重市○○
    ○街20號之1當時為計程車司機停車休息處所之鐵皮屋內其
    中一間以木板隔間之房間。待Ａ女躺於房內沙發床上休息之
    際，甲○○藉口聊天靠近Ａ女，同日凌晨2時許，甲○○強
    壓住Ａ女之右手及身體，不顧Ａ女反對，脫去Ａ女之牛仔褲
    ，將其生殖器插入Ａ女之陰道而強制性交得逞，Ａ女因甲○
    ○上開行為，致右手掌背部受有「1×1cm」之瘀傷傷害（傷
    害部分未據告訴）。甲○○完成性交行為後，於房內休息些
    許，迨同日凌晨5、6時許，乃騎乘機車將Ａ女載至臺北縣政
    府警察局三重分局中興橋派出所前之某網路咖啡廳，藉口要
    Ａ女先在裡面休息、中午再見面後，即將疲累之Ａ女棄置於
    該店內逕自離去。Ａ女因疲累不堪而於店內稍事休息，嗣因
    下體疼痛出血醒來，經自行止血後，旋至中興橋派出所報案
    ，並於同日上午9時許，前往臺北縣立醫院驗傷，嗣經警員
    帶同Ａ女前往案發地點並訪查附近民眾，經目擊者廖國富指
    認後，始循線查獲。
二、案經Ａ女訴由臺北縣政府警察局三重分局報告臺灣板橋地方
    法院檢察署檢察官偵查起訴。
    理  由
壹、證據能力部分：
一、卷附之內政部警政署刑事警察局95年9月15日刑醫字第09500
    96112號及98年7月27日刑醫字第0980074216號鑑驗書，係屬
    檢察官囑託鑑定之書面報告，依刑事訴訟法第208條第1項規
    定無須準用鑑定人具結之規定，且屬同法第159條第1項之法
    律另有規定之傳聞例外，自得作為證據。
二、證人Ａ女於警詢之陳述及卷附臺北縣立醫院函送之Ａ女病歷
    暨診斷證明書（按參照最高法院95年度臺上字第5026號判決
    意旨，此係為特定目的而就醫，經醫師診療後應病患之要求
    出具診斷書，所記載之內容具有個案性質，不符刑事訴訟法
    第159條之4第2款所稱之特信性文書要件），雖均屬被告以
    外之人於審判外之陳述，惟檢察官、上訴人即被告甲○○及
    辯護人於本院審理時，均表示無意見而不予爭執，且迄至言
    詞辯論終結前亦未再聲明異議，本院審酌上開證據資料製作
    時之情況，尚無違法不當或有證明力明顯過低之瑕疵情形，
    依刑事訴訟法第159條之5第2項規定認例外均具有證據能力
    ，且經本院於審判期日依法進行證據之調查、辯論，當事人
    於訴訟上程序權利，已受保障，先予敘明。
貳、認定被告犯罪事實所憑證據及理由：
一、訊據被告雖坦承確有於前揭時地與Ａ女發生性交行為之事實
    ，惟矢口否認強制性交，辯稱：係Ａ女自願與其發生性交行
    為，其與Ａ女剛開始只是介紹工作聊天，從11點多開始聊天
    ，大約凌晨3點發生關係後，Ａ女繼續休息到6點多，其因怕
    被仙人跳，故將Ａ女載去網咖，Ａ女所述如果是事實，為何
    其供詞反覆、一直說謊等語。
二、經查：
  (一)被告確有上揭事實欄所載時地，與Ａ女發生性交行為之事實
    ，除據證人即告訴人Ａ女於原審結證在卷外（見原審卷(一)第
    118頁），並為被告所不否認（見原審卷(二)第79頁反面、本
    院卷第30頁反面），復與內政部警政署刑事警察局就被害人
    Ａ女之內褲及檢體進行DNA鑑驗結果：「被害人陰道棉棒、
    內褲斑跡DNA與涉嫌人甲○○之Y染色體DNA-STR型別相同，
    不排除其來自甲○○或與甲○○具有相同父系關係之人」相
    符，有該局95年9月15日刑醫字第0950096112號鑑驗書（見
    原審卷(一)第61頁）在卷可稽，此部分事實，自堪認定。
  (二)被告雖一再辯稱Ａ女係自願與其發生性交行為云云。惟被告
    如何違反Ａ女意願，對其為強制性交，已據證人Ａ女於原審
    中具結證稱：「我想反抗，但是我沒有辦法使力，那時候手
    跟身體都被壓住；我沒有試著大叫，我有想過，但是那時候
    是半夜，我想說沒有人；（問：那位性侵你的男生跟你完成
    性關係後，為何你還跟他在一起？）我不知道那裡是哪裡，
    所以我只好讓他載我離開那裡；（問：你被那個男的性侵，
    為何你不逃離現場？）我沒有要讓他懷疑，所以我趁他離去
    後才報警」等語明確（見原審卷(一)第118頁反面至第119頁、
    120頁），且同日凌晨5、6時許，Ａ女為被告載至臺北縣政
    府警察局三重分局中興橋派出所前之某間網咖棄置，於稍事
    休息並處理下體出血後，隨即前往報案驗傷，而據卷附受理
    疑似性侵害事件驗傷診斷書及臺北縣立醫院函送之Ａ女病歷
    影本所載（附於16246號偵卷第63-1頁證物袋），驗傷時Ａ
    女右手掌背乃受有「1×1cm」之瘀傷傷害，足見告訴人Ａ女
    指訴遭被告性侵害乙情，應非子虛。況被告於警詢之初乃辯
    稱：係其與Ａ女聊天中，幫Ａ女愛撫，就很自然與她發生性
    關係，其事後並沒有給Ａ女金錢云云（見16246號偵查卷第6
    頁、第7頁）。惟被告與Ａ女素不相識，乃完全陌生之人，
    且Ａ女當時係處於疲累狀態等情，分別為被告及證人Ａ女所
    供明，上開所辯Ａ女與之聊天、愛撫，並徵得其同意性交云
    云，顯違常情。嗣被告於原審則改以「雙方是性交易」等語
    置辯，供稱：「我不認識Ａ女，當時到現在我都不認識Ａ女
    ，那天在龍門路，我碰到她，她精神沮喪的樣子，她說她皮
    包跟鑰匙都不見了，身上沒有錢，她要找工作，看我能不能
    幫她介紹工作，我說我用機車載她到三重市○○○街30號之
    1，到那邊休息，等天亮再帶她去找工作，我們2人從11點多
    聊到2、3點，結果這個女孩子說她身上沒有錢想跟我性交易
    ，事後我拿新臺幣1千元給她……」（見原審卷(一)第28頁反
    面）。可見被告前後所辯迥異，飾掩之意圖可謂昭然，不足
    採信。
  (三)又觀諸證人Ａ女於警詢時雖供稱：我有捏被告、推他、罵他
    是混蛋，我有喊叫救命，但沒有效果云云（見16246號偵卷
    第9頁）。嗣於原審交互詰問時則證稱：沒有用手捏他或指
    甲掐他，我想反抗，但是我沒有辦法使力，那時候手跟身體
    都被壓住，我沒有試著大叫，我有想過，但是那時候是半夜
    ，我想說沒有人等語（見原審卷(一)第118頁背面至119頁背面
    ）。其前後供述固有歧異，惟按告訴人、證人之陳述有部分
    前後不符，或相互間有所歧異時，究竟何者為可採，法院仍
    得本其自由心證予以斟酌，非謂一有不符或矛盾，即應認其
    全部均為不可採信；尤其關於行為動機、手段及結果等之細
    節方面，告訴人之指陳，難免故予誇大，證人之證言，有時
    亦有予渲染之可能；然其基本事實之陳述，若果與真實性無
    礙時，則仍非不得予以採信（最高法院74年臺上字第1599號
    判例意旨參照）。本院徵衡Ａ女所受之傷勢，及其左右手指
    甲內微物，經淬取DNA檢測結果，並未檢出DNA量乙情（詳參
    原審卷(一)第64頁所附內政部警政署刑事警察局98年7月27日
    刑醫字第0980074216號鑑驗書），認Ａ女於警詢之陳述，應
    屬誇大，自以其原審交互詰問時證述之情，與事實相符而為
    可採。
  (四)另辯護人以Ａ女之急診護理紀錄，與其警詢、原審所述情節
    不符，進而質疑Ａ女供述之真實性。然查，當日製作Ａ女急
    診護理紀錄之郭景紋，僅係護理人員，並非辦理刑事案件有
    製作筆錄經驗之公務人員，其提問之問題與所記載之Ａ女答
    覆，是否能切中刑法強制性交罪之要件事實，非無疑義。又
    證人郭景紋於原審雖證稱：其係以一問一答方式據實紀錄等
    語（見原審卷(一)第116頁）。然觀諸該紀錄內容，顯非以一
    問一答型式紀錄，復無任何錄音可供勘驗，證據能力已堪質
    疑。況紀錄上所載：Ａ女搭乘被告機車之原因暨遭受性侵後
    之情狀（即記載Ａ女遭不明男子拉住衣服襲胸，被告適騎車
    經過，協助按住該襲胸男子，因Ａ女表示不願將事情擴大，
    而放該男子離開，嗣被告主動表示要送Ａ女回家，卻以各種
    理由不送Ａ女回家，反將Ａ女載至三重堤防一類似工寮之鐵
    皮屋休息聊天，過程中被告在Ａ女身上亂摸，Ａ女有反抗，
    後來睡著了，等6時醒來後，被告已離開，Ａ女身上無任何
    衣物遮體，下體疼痛陰道出血，Ａ女穿上衣服後，到鄰近的
    派出所請求協助等情），顯與被告與告訴人Ａ女於審理中一
    致供稱因問路而接觸搭訕、並以介紹工作及先載其前往他處
    休息等理由，而搭乘被告機車，暨同日凌晨5、6時許，被告
    復將Ａ女載至三重分局中興橋派出所前之某間網路咖啡廳等
    情，全然不符，是證人郭景紋之急診護理紀錄內容顯難遽信
    為真實。
  (五)辯護人復以證人廖國富曾證述：當日凌晨曾在檳榔攤內，看
    見被告與Ａ女2人有說有笑，自木板隔間房離去等語（見原
    審卷(一)第94頁背面），質疑Ａ女所述遭被告強制性交乙情不
    實。惟證人廖國富當時所在之檳榔攤與案發地點（而案發地
    點之木板隔間房現已拆除，該鐵皮棚架下已改為汽車保養廠
    、檳榔攤已改為鵝肉店並已停止營業），兩者相距約20至25
    公尺，業據原審受命法官至現場勘驗明確，有勘驗筆錄及現
    場履勘照片13張在卷可稽（見原審卷(二)第25頁至第34頁、第
    45頁至第51頁）。又本案案發時間依被告及證人Ａ女之陳述
    約係於該日凌晨3時至5時許，而證人廖國富目擊2人離去之
    時間係於同日凌晨5時許，依當時之天色明亮度，及廖國富
    證稱並未走向前與被告交談之情，證人廖國富可否明確看清
    該2人之表情反應並聽聞言談之內容，顯有疑問？況證人廖
    國富於原審亦自承：「（你有聽到他們談話內容？）沒有，
    我距離30到50公尺，被告有叫我，但我沒有過去，我有看到
    他帶一個女孩子就是了，當時光線不是很亮距離也很遠，我
    印象中女孩好像穿長裙，顏色不是鮮豔的顏色」等語（見原
    審卷(一)第94頁反面、第95頁反面）。惟事實上Ａ女當天係穿
    著牛仔褲，此業據被告及Ａ女供陳在卷（見原審卷(一)第121
    頁反面），證人廖國富卻稱其看到Ａ女穿著長裙，以如此明
    顯之衣著特徵，證人廖國富尚且因光線及距離之故而觀察錯
    誤，更遑論其2人臉上是否有說有笑之細微面部表情。再證
    人廖國富已證稱其並未聽到2人談話內容，究係委蛇虛應以
    求儘速脫離被告掌握，抑或別有他情？尚難徒憑第3人之臆
    測而遽為認定。是證人廖國富上開之證言，顯難據以彈劾Ａ
    女指訴遭被告性侵為不實陳述之論據。
  (六)再參酌證人Ａ女對於其當天為何會搭乘被告機車之原因，於
    警詢時證稱：「他說要介紹高尚工作給我」、「那是我最後
    1天工作回家；（問：你當天除了遺失鑰匙以外，有沒有遺
    失皮包跟錢？）不是遺失，是沒有找到；我只是問路而已，
    那天我半夜很累，他一直找我搭訕，把我載到不認識的地方
    ；我只有說現在沒有工作，我並沒有說要他介紹工作給我，
    是他一直說要介紹工作給我；（問：那個男生要用摩托車載
    你去1個地方，為何你會跟他去？）因為那時候有點累了」
    等語（見16246號偵卷第12頁、原審卷(一)第119頁反面、第11
    7頁反面），核與被告所供稱：「因為我在對面看賭場的，
    我看到Ａ女在對面走來走去，我就過去跟他搭訕」、「那天
    在龍門路，我碰到她，她精神沮喪的樣子，她說她皮包跟鑰
    匙都不見了，身上沒有錢，她要找工作，看我能不能幫她介
    紹工作，我說我用機車載她到三重市○○○街30號之1，到
    那邊休息，等天亮再帶她去找工作」等情（見原審卷(一)第12
    2頁、第28頁）大致相吻合。是本案Ａ女因一時找不到鑰匙
    無法返家，且因身體疲累亟欲找地方休息，復誤認被告將介
    紹其高尚工作，致輕信被告而搭乘被告機車載往他處休憩，
    尚難認顯違常理而全然不可採信。
  (七)綜上所述，本案事證明確，被告犯行洵堪認定，應予依法論
    科。          
參、論罪科刑及駁回上訴之理由：
一、核被告所為，係犯刑法第221條第1項之強制性交罪。
二、原審認被告罪證明確，審酌被告趁Ａ女身心疲倦之機會，將
    Ａ女帶至木板隔間之房間，違反Ａ女意願對其強制性交，除
    有趁人之危欺凌弱小之情形外，亦屬未能尊重他人身體自由
    權利之惡行，並衡酌其犯罪動機、手段、所生危害程度及智
    識程度、素行、犯後態度等一切情狀，因而適用刑事訴訟法
    第299條第1項前段，刑法第221條第1項判處被告有期徒刑3
    年2月，經核認事用法尚無違誤，量刑亦屬允當，被告仍執
    陳詞否認犯罪，上訴指摘原判決不當，非有理由，應予駁回
    。
據上論斷，應依刑事訴訟法第368條，判決如主文。
本案經檢察官楊秀琴到庭執行職務。
中    華    民    國    99    年     7    月    29    日
                 刑事第十三庭  審判長法  官  曾德水
                                     法  官  陳恆寬
                                     法  官  崔玲琦
以上正本證明與原本無異。
如不服本判決，應於收受送達後10日內向本院提出上訴書狀，其
未敘述上訴之理由者並得於提起上訴後10日內向本院補提理由書
（均須按他造當事人之人數附繕本）「切勿逕送上級法院」。
                                     書記官  馬佳瑩
中    華    民    國    99    年    8     月    4     日
附錄本案論罪科刑法條：
刑法第221條：
對於男女以強暴、脅迫、恐嚇、催眠術或其他違反其意願之方法
而為性交者，處3年以上10年以下有期徒刑。
前項之未遂犯罰之。

司法院資訊處製作；財團法人民間司法改革基金會備份。
